【裁判字號】    95,上訴,2246
【裁判日期】    950919
【裁判案由】    偽造貨幣
【裁判全文】
臺灣高等法院刑事判決                95年度上訴字第2246號
上  訴  人  臺灣士林地方法院檢察署檢察官
被      告  甲○○
選任辯護人  林秉欣律師
上列上訴人因被告偽造貨幣案件，不服臺灣士林地方法院94年度
訴字第758 號，中華民國95年5 月1 日第一審判決（起訴案號：
臺灣士林地方法院檢察署93年度偵字第1488號）提起上訴，本院
判決如下：
    主  文
原判決撤銷。
甲○○意圖供行使之用而收集偽造之通用紙幣，累犯，處有期徒
刑參年貳月。扣案偽造之新臺幣面額壹仟元紙幣貳張（號碼均為
CN063248XE號），均沒收。
    事  實
一、甲○○曾因犯傷害罪，經臺灣桃園地方法院於民國（下同）
    92年2 月6 日以91年度桃簡字第1154號判處有期徒刑3 月，
    甫於92年4 月30日易科罰金執行完畢，猶不知悔改，於92年
    11月10日14時許，在臺北縣汐止市○○街629 號1 樓，明知
    蘇大倫（所涉偽造貨幣案件經檢察官另為不起訴處分確定）
    所交付之新台幣（下同）千元偽鈔（號碼CN063248XE號）2
    張係屬偽造之紙幣，竟意圖供行使之用而加以收集。嗣於同
    日17時20分許，經警持臺灣士林地方法院法官核發之搜索票
    在上址搜索時，在其身上查獲上開偽造之紙幣2張。
二、案經臺北市政府警察局報請臺灣士林地方法院檢察署檢察官
    偵查起訴。
    理  由
一、訊據被告甲○○固坦承有於上開時、地由蘇大倫處收受系爭
    偽造千元紙鈔2 張之事實，惟仍堅詞否認有何收集偽造紙幣
    犯行，辯稱：伊當天係因臨時要加油，身上沒錢方才向蘇大
    倫借2000元，蘇大倫應允後直接從其皮包內抽出2 張千元鈔
    票交付，伊收受後並沒有注意該鈔票係真鈔或偽鈔，也沒有
    注意該鈔票上之號碼，就放入口袋中，伊收受時完全不知系
    爭紙鈔係偽造，直至後來當日為警執行搜索搜出，經員警告
    知，始知係偽鈔云云。
二、惟查：
（一）證人即本件查獲員警董家欣於原審審理時結證稱：「（〈
      檢察官聲請提示被告及證人楊再富所繪製之現場圖〉該2
      張現場圖何者為正確？）是楊再富所繪製的較為正確。第
      3排是個木製的桌子，第1排第2排是OA辦公桌，每排有2張
      桌子，2張桌子是合併的，電腦是放在楊再富所繪製的現
      場圖上，偽鈔半成品就是在電腦桌隔壁上查獲的，也就是
      楊再富所繪製的位置。（是在桌面上查獲？）是的。（這
      2張半成品的偽鈔被查獲時，有無用塑膠文件袋裝置？）
      沒有，我們一下樓，就可以很明顯看到桌面上有2張偽鈔
      半成品。（OA桌子是否可以擋住偽鈔的視線？）OA大概2
      、30公分高，大概人稍微歪著身體，側著頭就可以看到。
      （〈檢察官聲請提示扣案之藍色塑膠文件夾〉當時你有無
      查獲該藍色文件夾？）有，這個文件夾裡面當時放有偽鈔
      的防偽線紙，還有白紙、影印紙、相片紙，外面4個標籤
      是我們貼的，該標籤有關書寫未切割偽鈔上面的字也是我
      們寫的，目的是為了把證物收起來，為了註明檔案夾裡面
      裝什麼東西。本件未切割半成品偽鈔原本並沒有放在藍色
      塑膠夾裡面，是我們扣案之後將它放進塑膠夾裡面。（依
      證人蘇大倫、楊再富之說法，該未切割半成品之偽鈔是放
      在藍色塑膠夾裡面，有何意見？）沒有，我們在從2樓下1
      樓開始執行搜索之前，就已經看到桌上有2大張未切割之
      半成品偽鈔」（原審卷第148、149頁）、「……（在藍色
      檔案夾外面浮貼之4張標籤包含了半成品偽鈔，究竟半成
      品偽鈔查獲時，有無放在藍色檔案夾裡面？）我忘記查獲
      時為何要把查到的2張偽鈔半成品放在藍色檔案夾內，但
      是我記得查獲時，2張半成品偽鈔是放在桌上，不是放在
      藍色檔案夾裡面」（原審卷第151頁）等語。核與證人楊
      再富於原審審理中證稱：「……（警察到時，你人在何處
      ？）我在樓下後排的座位上，剛好坐在電腦前面。（樓下
      1 樓總共有幾個座位？）算3排，最後1排是大辦公桌，前
      面2排是一般辦公桌，1排有2張桌子，2張桌子併在一起，
      警察是在第2排電腦桌隔壁桌面上查到半成品偽鈔。……
      （同一排桌子的2張桌子中間有無用OA隔起來？）沒有」
      等語大致相符。足見本件警方於執行搜索時，該2大張未
      切割之偽鈔半成品並未遭遮掩，而係平放於桌面上處於任
      何在場者得輕易見及察覺之狀態。是證人蘇大倫於原審審
      理時證稱：當天未切割之偽鈔伊係將之放在查獲地點1樓
      第2排辦公桌最內側之一個藍色塑膠夾內，而辦公桌都有
      OA辦公桌隔開云云（原審卷第143頁），自難憑信。
（二）又被告雖迭於警詢、偵查、原審迄本院審理中一再供稱：
      係證人蘇大倫自其身上皮夾拿出1疊千元鈔出來，從中取
      了2000元給伊，伊就放入口袋（偵字1488號卷一，下稱偵
      一卷，第46頁；核退卷第26頁；原審卷第77頁），並否認
      有看到第2排OA桌面上放置之2大張未切割之半成品偽鈔云
      云（原審卷第78頁）。惟查，證人蘇大倫係於該被查獲地
      點1樓之電腦前交付系爭偽造千元紙鈔2張予被告，業據證
      人蘇大倫與被告供明在卷（原審卷第77、78、142至144
      頁）；再對照卷附證人楊再富所繪製之現場圖（原審卷第
      160頁），則同一排2張桌子中間既無以OA區隔，被告自證
      人蘇大倫處收受系爭2張千元偽鈔時，焉有對擺放於隔壁
      桌面上之2大張未切割之偽鈔半成品視而不見之理？是被
      告辯稱未看到第2排OA桌面上放置之2大張未切割之半成品
      偽鈔云云，顯與查獲現場之客觀情狀不符，自無足採。
（三）次查系爭偽鈔係以彩色噴墨方式仿印，無凹版印紋凸起效
      果，紙質與真鈔不同，以螢光筆繪製仿紙張螢光纖維絲，
      水印以灰色墨在紙張正面仿製，安全線以黏貼箔膜（含面
      額數字）仿鈔券正面5段裸露部分，左下角面額數字以噴
      墨方式仿折光變色油墨等情，有卷附中央印製廠92年11月
      21 日中印發字第0920005451號函在卷可稽（偵一卷第149
      頁參照）。嗣經本院勘驗結果，亦發現該2張偽鈔編號均
      為CN063248XE，數字呈橘黃色；紙張色澤呈深藍紫色；防
      偽線呈紅色5小段，長度較真鈔為長並裸露在外；左下角
      浮水印「1000」字樣呈藍色；紙質較薄、不光滑且皺折；
      鈔票背面左上角日出圖樣模糊、顏色較淡等情，有本院95
      年7月19日勘驗筆錄在卷可稽（本院卷第29頁），足見系
      爭2張偽鈔製作手法粗劣，一般人只要以手接觸即可明顯
      分辨其真偽；被告為智慮健全之成年人，自證人蘇大倫處
      收受該2紙製作手法粗劣之偽鈔，自難諉為不知。
（四）被告雖辯稱：伊當天係因臨時要加油，身上沒錢方才向蘇
      大倫借2000元云云。惟查，被告自承於當日14時許已自蘇
      大倫處取得該2紙偽鈔，苟係因加油之需要方向蘇大倫借
      用金錢，蘇大倫因此交付系爭2張千元偽鈔予伊，何以伊
      直至當日17時20分警方人員到場執行搜索取締勤務時，伊
      猶停留於該地，尚未外出前去加油？且查被告於92年11
      月間本件案發當時仍有效持有玉山商業銀行核發之信用卡
      ，有財團法人聯合信用卡處理中心95年6月30日（95）聯
      卡商管字第184號函附卷足憑（本院卷第15頁）；且查被
      告當時每月消費額度限制為3萬元，於92年10月28日前去
      震旦通訊公司刷卡消費購買價格22800元商品後，猶於本
      案案發後之同年月29日（即92年11月29日）以該張信用卡
      前至玉山銀行八德分行預借現金1000元，至此之後方因其
      並未繳納消費金額，經加計利息及違約金後已逾越3萬元
      之消費額度，無法再度使用該張信用卡刷卡消費，此有該
      銀行95年7月21日玉山卡（風）字第06071311號、95年8月
      23日玉山卡（債）字第06081016號函在卷可稽（本院卷第
      34頁、第43頁）；基此因被告於92年11月29日仍能持用上
      開信用卡預借現金花用，則果被告於案發當日即92年11月
      10日確因臨時要加油而身上現金不足，何以不使用該張當
      時仍可刷卡消費之信用卡刷卡付帳？況以92年當時之油價
      行情，縱被告欲將油加滿，向他人借貸1000元已綽綽有餘
      ，又何須向證人蘇大倫1次索取2張千元紙鈔加油？又查因
      系爭二張偽鈔為同一號碼（號碼均為CN063248XE號）（見
      偵查卷第180頁），若被告果真係因加油之需要而向蘇大
      倫借用金錢，蘇大倫擔心私印偽鈔之事曝光將延禍於己猶
      恐不及，衡情豈會同時交付該二張號碼相同之鈔票予被告
      而自曝其短。遑論被告陳稱伊當時只是向蘇大倫開口借錢
      要加油，並沒有說要借用多少錢，蘇大倫就交付二張千元
      紙鈔給伊（本院卷第37頁反面至第38頁正面）。再者，被
      告於警詢中係供稱：「……警方在我身上查獲的2張千元
      偽鈔是蘇大倫於11月10日中午2點在合欣公司1樓電腦桌從
      他的皮包內拿出1疊紙鈔抽出2張交給我的，我問他做什麼
      ，他並沒有說什麼就一直打電腦，我就將它收起來放進左
      後方之褲袋內」云云（偵一卷第46頁），完全未提及伊向
      證人蘇大倫借款擬要加油乙節；且係指稱證人蘇大倫毫無
      理由地主動交付2張千元偽鈔予伊；嗣於檢察官偵訊及法
      院審理中始改稱向蘇大倫借款加油云云，顯見其對於持有
      該2張千元偽鈔之原因，乃至係其先行索取抑或證人蘇大
      倫主動交付均交待不清，若非畏罪情虛，何以致此？復參
      以證人蘇大倫於警詢迄原審審理中，均從未表示被告要向
      其借款加油乙情（核退卷第13頁、偵一卷第33頁、原審卷
      第146頁），益徵被告嗣改稱其當天係因臨時要加油，身
      上沒錢方才向蘇大倫借款2000元云云，顯係出於臨訟杜撰
      ，委無足採。
（五）綜上等情，被告意圖供行使之用而收集前開偽造之通用紙
      幣，昭然若揭。本件事證已臻明確，被告犯行洵堪認定。
三、核被告所為，係犯刑法第196條第1項之意圖供行使之用而收
    集偽造紙幣罪。被告曾因犯車禍事故與他人互毆犯有傷害罪
    ，經臺灣桃園地方法院於92年2月6日以91年度桃簡字第1154
    號判處有期徒刑3月，於92年4月30日易科罰金執行完畢，業
    據被告供承在卷（本院卷第55頁正面），並有本院被告全國
    前案紀錄表附卷可按，其於5年以內再故意犯本件有期徒刑
    以上之罪，不論依94年2月2日修正公布前之刑法第47條，或
    修正公布後之刑法第47條第1項之規定，均構成累犯，對被
    告而言並無有利或不利之情形，自不生新舊法比較之問題，
    應逕依修正前之刑法第47條論以累犯，並加重其刑。
四、綜上，原審不察，以被告甲○○收受系爭偽鈔之時可能係因
    收受金額甚微，且又係由友人處借款所得，復未注意辨別真
    偽，而不知系爭紙鈔係偽造，被告主觀上是否具有犯罪故意
    容有合理之可疑，復查無其他積極證據，足認被告有本件犯
    行，而遽為被告無罪之諭知，容有未洽。檢察官上訴意旨略
    以：被告自證人蘇大倫處收受系爭2張偽鈔時，顯然可以見
    及一旁擺放之2大張未切割之偽鈔半成品，且接觸系爭偽鈔
    時，亦可明顯感受紙質與真鈔大不相同等語，認被告具有意
    圖供行使之用而收集偽造紙幣之犯行，為有理由，應由本院
    將原判決撤銷，另為被告有罪之諭知。爰審酌被告素行不佳
    ，曾有妨害兵役、傷害、偽造文書等犯罪紀錄，因利令薰心
    之犯罪動機而觸法及收集偽鈔之數額、所生危害、犯罪後態
    度等一切情狀，量處如主文第二項所示之刑，以資懲儆。扣
    案之千元偽鈔2張（號碼均為CN063248XE號），均係偽造之
    通用紙幣，不問屬於犯人與否，應依刑法第200條之規定，
    宣告沒收。
五、茲查，關於95年6月14日增定施行之刑法施行法第1之1條雖
    規定：「中華民國94年1月7日刑法修正施行後，刑法分則編
    所定罰金之貨幣單位為新臺幣。94年1月7日刑法修正時，刑
    法分則編未修正之條文定有罰金者，自94年1月7日刑法修正
    施行後，就其所定數額提高為三十倍。但72年6月26日至94
    年1月7日新增或修正之條文，就其所定數額提高為三倍。」
    然對於本案所適用之相關實體法上之條文不生實質之影響，
    併此敘明。
六、據上論斷，應依刑事訴訟法第369 條第1 項前段、第364 條
    、第299 條第1 項前段，刑法第196 條第1 項後段、第200
    條，修正前刑法第47條，刑法施行法第1條之1，判決如主文
    。
本案經檢察官陳維練到庭執行職務。
中    華    民    國    95    年    9     月    19    日
                  刑事第九庭審判長法  官  官有明
                                  法  官  王復生
                                  法  官  周盈文
以上正本證明與原本無異。
如不服本判決，應於收受送達後十日內向本院提出上訴書狀，其
未敘述上訴之理由者並得於提起上訴後十日內向本院補提理由書
（均須按他造當事人之人數附繕本）。
                                  書記官  余姿慧
中    華    民    國    95    年    9     月    19    日
附錄：本案論罪科刑法條全文
刑法第196 條第1 項
行使偽造、變造之通用貨幣、紙幣、銀行券，或意圖供行使之用
而收集或交付於人者，處3 年以上10年以下有期徒刑，得併科5
千元以下罰金。


司法院資訊處製作；財團法人民間司法改革基金會備份。
